臺灣高雄地方法院刑事判決
110年度審交易字第445號
公  訴  人  臺灣高雄地方檢察署檢察官
被      告  朱海菱



選任辯護人  涂榮廷律師
上列被告因過失傷害案件，經檢察官提起公訴（109年度偵字第2
2654號），本院判決如下：
    主  文
朱海菱犯過失傷害罪，處拘役肆拾日，如易科罰金，以新臺幣壹
仟元折算壹日。
    事  實
一、朱海菱於民國109年4月6日12時45分許，騎乘車牌號碼000-000
    號普通重型機車，沿高雄市苓雅區憲昌路13巷由東往西方向行
    駛，駛至憲昌路13巷與憲政路138巷交岔路口時，本應注意
    行至無號誌交岔路口，應減速慢行，作隨時停車之準備，且
    遇「停」字之標字，車輛至此必須停車再開，而依當時天候
    雨、日間有自然光線、柏油路面濕潤無缺陷且無障礙物、視
    距良好，並無不能注意之情事，竟疏未注意及此，未停車再
    開即貿然進入該路口，適有楊世賓騎乘車牌號碼000-000號
    輕型機車，沿憲政路138巷由南往北方向行駛至該交岔路口
    時，同疏未注意行至無號誌交岔路口，應減速慢行，作隨時停車
    之準備，且遇「停」字之標字，車輛至此必須停車再開，亦
    疏未停車再開即貿然進入該路口，雙方因而發生碰撞，致楊
    世賓人車倒地，受有頭部及頸椎部鈍挫傷之傷害。
　　嗣經警據報前往現場處理，朱海菱於肇事後留待現場，在有偵
    查犯罪職權之公務員發覺其為犯人前，主動向據報前往處理
    事故之員警坦承為肇事人，自首而接受裁判。
二、案經楊世賓訴由高雄市政府警察局苓雅分局報告臺灣高雄地
    方檢察署檢察官偵查起訴。
    理  由
壹、證據能力部分：
    按被告以外之人於審判外之陳述雖不符刑事訴訟法第159條
    之1至之4等4條之規定，而經當事人於審判程序同意作為證
    據，法院審酌該言詞陳述或書面陳述作成時之情況，認為適
    當者，亦得為證據。當事人、代理人或辯護人於法院調查證
    據時，知有第159條第1項不得為證據之情形，而未於言詞辯
    論終結前聲明異議者，視為有前項之同意，刑事訴訟法第15
    9條之5定有明文。本判決如後所引用被告以外之人於審判外
    所為之陳述，雖屬傳聞證據，且無刑事訴訟法第159條之1 
    至之4等4條規定情形，然檢察官、被告及辯護人均已知悉上
    開陳述屬傳聞證據，而於準備程序時表示同意作為證據（見
    本院卷第285頁），且未於言詞辯論終結前聲明異議，依刑
    事訴訟法第159條之5規定，應有證據能力。
貳、認定事實所憑證據及理由：
一、上開犯罪事實，業據被告朱海菱於本院審理時坦承不諱（見
    本院卷第307頁、第313頁），核與證人即告訴代理人楊宗勳
    於警偵證述車禍發生經過之事實相符，復有告訴人楊世賓所
    提出之羅振原診所診斷證明書影本（見本院卷第61頁）、道
    路交通事故現場圖、道路交通事故調查報告表（一）、（二
    ）、高雄市政府警察局交通大隊交通事故談話紀錄表、現場
    照片、高雄市政府交通局車輛行車事故鑑定委員會鑑定意見
    書等在卷可稽，足認被告之自白與事實相符，並有證據補強
    ，洵堪採為論罪科刑之依據。
二、按行至無號誌交岔路口，應減速慢行，作隨時停車之準備，
    道路交通安全規則第93條第1項第2款定有明文，復按「停」
    標字，用以指示車輛至此必須停車再開；停車再開標誌，用
    以告示車輛駕駛人必須停車觀察，認為安全時，方得再開，
    道路交通標誌標線號誌設置規則第177條第1項、第58條第1
    項亦分別定有明文。被告駕駛車輛上路，自應遵守上開規定
    ，而依本件交通事故發生當時如前所述之客觀環境，被告並
    無不能注意之情事，竟未依規定減速慢行，作隨時停車之準
    備、亦未停車後認為安全再駛入交岔路口，被告對本件交通
    事故之發生具有過失甚明，且其過失行為與告訴人前開受傷
    結果之間，亦具有相當因果關係。本件告訴人雖同有上開過
    失，惟尚難因此免除被告過失之責，僅能作為被告刑事責任
    量刑之參考，附此敘明。從而，本件事證明確，被告上開犯
    行，堪以認定，應予依法論科。
三、公訴意旨雖以告訴人因上開車禍事故受有：「第一、二頸椎
    骨折併脊髓壓迫」、「右足背部裂傷之傷害」及「第二頸椎
    閉鎖性骨折併四肢偏癱之重大難治之重傷害」等傷勢，認被
    告係涉犯刑法第284條後段之過失致重傷罪嫌，並分別提出
    衛生福利部屏東醫院109年4月30日、羅振原診所108年11月1
    4日、高雄醫學大學附設中和紀念醫院109年6月24日診斷證
    明書為證，然被告及辯護人均否認告訴人此部分傷勢與本案
    車禍事故有關，經查：
（一）「右足背部裂傷」部分：查羅振原診所所出具之診斷證明
      書（見偵卷第35頁），日期為108年11月14日，而本案車
      禍事故係發生於109年4月6日，二者並無關連，公訴意旨認
      告訴人因本案車禍事故受有此部分之傷勢，顯有誤會。
（二）「第一、二頸椎骨折併脊髓壓迫」部分：依衛生福利部屏
      東醫院109年4月30日診斷證明書所載（見偵卷第33頁），
      告訴人雖因第一、二頸椎骨折併脊髓壓迫於109年4月27日
      由門診入住普通病房，然並未記載病因，經本院函詢後，
      衛生福利部屏東醫院分別函覆略謂：告訴人原先就有第一
      、二頸椎骨折舊疾，車禍如果有頭部或頸部的挫傷是有可
      能造成病情惡化導致脊髓壓迫，但是不是一定是車禍所造
      成，則無從得知等語（見本院卷第119頁），告訴人於102
      年10月15日的磁振照影就有第一、二頸椎骨折併脊髓壓迫
      之情形，於109年4月29日的磁振照影顯示脊髓壓迫更加劇
      ，此為102年舊傷加劇，或期間又遭受外力所造成等語（
      見本院卷第269頁），由上開回文可知告訴人前已有第一
      、二頸椎骨折併脊髓壓迫之疾病，109年4月29日的磁振照
      影雖顯示脊髓壓迫更加劇，然未能排除舊傷加劇之可能，
      因衛生福利部屏東醫院並未確認告訴人「第一、二頸椎骨
      折併脊髓壓迫」之病因究係為何，告訴人是否因本案車禍
      事故而受有第一、二頸椎骨折併脊髓壓迫或導致病情加劇
      ，客觀上並非無疑。
（三）另「第二頸椎閉鎖性骨折併四肢偏癱」部分：依高雄醫學
      大學附設中和紀念醫院109年6月24日診斷證明書所載（見
      警卷第17頁），告訴人係109年4月30日急診就診，然本案
      車禍事故係發生於109年4月6日，相隔已有數週，依一般經
      驗，骨折應會伴隨疼痛感，實難想像車禍事故發生數週後
      ，才送醫急診之情形，告訴人是否係因本案車禍事故而骨
      折急診，經驗上已非無疑。再者，診斷證明書並未記載病
      因，經本院函詢後，高雄醫學大學附設中和紀念醫院分別
      函覆略謂：109年6月24日診斷證明書病名欄所記載之傷勢
      （應係指第二頸椎閉鎖性骨折），於受傷之際不會馬上導
      致無法行走，但會造成四肢輕度偏癱，上開傷勢不會因病
      程進展逐漸壓迫脊髓神經而產生四肢偏癱之結果，病人於
      受傷之際即造成輕度四肢偏癱，但不致無法行走等語（見
      本院卷第145頁），告訴人傷勢除車禍外，也有其他可能
      性，但無法得知來院前狀況是否有其他外力造成，僅能從
      病人自述得知等語（見本院卷第193頁），告訴人輕度四
      肢偏癱係只上下肢肌力下降，但可維持一般步態及基本日
      常生活功能（如穿衣、盥洗、如廁等），因此未達到重傷
      害之程度等語（見本院卷第267頁），告訴人脊髓損傷，
      併四肢肢體乏力，已符合刑法重傷定義等語（見本院卷第
      185頁），由上開回文可知告訴人雖係因脊髓損傷導致四
      肢偏癱，然告訴人所受之第二頸椎閉鎖性骨折，僅會造成
      輕度四肢偏癱之結果，且不會因病程進展逐漸壓迫脊髓神
      經而產生四肢偏癱，是高雄醫學大學附設中和紀念醫院10
      9年6月24日診斷證明書所記載「併四肢偏癱」，應係指告
      訴人亦有「四肢偏癱」之情形，而非第二頸椎閉鎖性骨折
      直接導致四肢偏癱，佐以告訴人於案發後仍可多次至羅振
      原診所就診（見本院卷第61頁羅振原診所診斷證明書所載
      ），足認告訴人脊髓損傷四肢偏癱之結果，應非本案車禍
      事故所導致，此部分事實應可認定。告訴人雖委任代理人
      提出國泰世紀產物保險股份有限公司110年12月6日保險理
      賠證明，表示告訴人確係因本案車禍事故造成第二級失能
      之情形（見院卷第137頁），然該證明書上並未就上開高
      雄醫學大學附設中和紀念醫院回文所稱之內容加以說明，
      尚難憑此即認定告訴人係因本案車禍事故而導致四肢偏癱
      之結果。
（四）另告訴人多次至羅振原診所就診，雖病歷資料載有麻痺、
      無力、疑似骨折等用語（見本院卷第201頁、第203頁），
      而與高雄醫學大學附設中和紀念醫院前開回文所稱「第二
      頸椎閉鎖性骨折會造成輕度四肢偏癱」之情形相似，然羅
      振原診所醫師基於實際臨床診療之結果，最終開立之診斷
      證明書病名欄上仍僅記載「頭部及頸椎部鈍挫傷」等語，
      而未記載告訴人有骨折之情形，且告訴人於員警到場處理
      時，僅表示右側身體受傷（見警卷第31頁談話紀錄表），
      從而，在缺乏實際臨床診療醫師所開立之證明文件下，亦
      無法判斷告訴人是否因本案車禍事故受有「第二頸椎閉鎖
      性骨折」之傷害。
（五）從而，公訴意旨稱告訴人受有「第一、二頸椎骨折併脊髓
      壓迫」、「右足背部裂傷之傷害」及「第二頸椎閉鎖性骨
      折併四肢偏癱之重大難治之重傷害」之傷勢，均缺乏明確
      之證據可認定確係本案車禍事故所造成，基於罪疑有利被
      告原則，自不予認定告訴人確因本件車禍事故而受有此部
      分之傷勢，且因事實欄所認定之傷勢與檢察官起訴之犯罪
      事實社會基本事實同一，爰變更起訴法條審理之。　　　
三、論罪科刑：
    核被告所為，係犯刑法第284條前段之過失傷害罪。被告肇
    事後，於處理人員前往現場處理時，在場並當場承認為肇事
    人，而願接受裁判之事實，有高雄市政府警察局道路交通事
    故肇事人自首情形紀錄表附卷可稽（見警卷第45頁），堪認
    符合自首要件，爰依刑法第62條前段之規定，減輕其刑。爰
    審酌被告駕駛車輛，因一時疏失未能遵守道路交通安全規則
    ，肇致本件交通事故，致告訴人受有傷害，侵害他人身體法
    益，造成他人身體及精神之痛苦，所為實有不該，惟念被告
    犯後坦承犯行，態度尚可，兼衡被告之素行、本件犯罪之手
    段、情節、告訴人所受傷勢之所生危害、過失程度（被告與
    告訴人同為肇事原因）、被告之智識程度、家庭生活及經濟
    狀況等一切具體情況（涉被告個人隱私，均詳卷），量處如
    主文所示之刑，並諭知易科罰金之折算標準。
據上論斷，應依刑事訴訟法第299條第1項前段、第300條，刑法
第284條前段、第62條前段、第41條第1項前段，刑法施行法第1
條之1，判決如主文。
本案經檢察官張志杰提起公訴，檢察官范文欽到庭執行職務。
中　　華　　民　　國　　111 　年　　6 　　月　　14　　日
                  刑事第五庭  法  官    黃政忠
以上正本證明與原本無異。
如不服本判決應於收受判決後20日內向本院提出上訴書狀，並應
敘述具體理由。其未敘述上訴理由者，應於上訴期間屆滿後20日
內向本院補提理由書(均須按他造當事人之人數附繕本)「切勿逕
送上級法院」。
「因疫情而遲誤不變期間，得向法院聲請回復原狀」。
中　　華　　民　　國　　111 　年　　6 　　月　　15　　日
                              書記官    儲鳴霄
附錄本件論罪科刑法條：
中華民國刑法第284條
因過失傷害人者，處1年以下有期徒刑、拘役或10萬元以下罰金
；致重傷者，處3年以下有期徒刑、拘役或30萬元以下罰金。